臺灣板橋地方法院民事判決　　　　　　　100年度婚字第166號
原　　　告　于培明
訴訟代理人　趙偉程律師
被　　　告　黃安娜ERLIA.
上列當事人間離婚等事件，本院於民國100 年6 月27日言詞辯論
終結，茲判決如下：
    主      文
准原告與被告離婚。
訴訟費用由被告負擔。
    事實及理由
甲、程序方面：
一、本件被告經合法通知，未於言詞辯論期日到場，核無民事訴
    訟法第386 條所列各款情形，爰依原告之聲請，由其一造辯
    論而為判決。
二、按涉外民事，在本法修正施行前發生者，不適用本法修正施
    行後之規定，民國99年5 月26日修正、100 年5 月26日施行
    之涉外法律適用法第62條訂有明文。查本件原告以兩造於92
    年9 月23日結婚，被告並來台與原告共同生活，惟被告於93
    年3 、4 月間即離家失蹤，兩人長期未共同生活，被告顯惡
    意遺棄原告，兩造間之婚姻亦顯無法維持為由，於100 年1
    月26日向本院起訴請求與被告離婚，是本件原告主張離婚之
    原因均在100 年5 月26日涉外法律適用法施行前所發生，依
    據上揭規定，自應適用修正施行前涉外民事訴訟法之規定。
    又按離婚依起訴時夫之本國法及中華民國法律，均認其事實
    為離婚原因者，得宣告之；但配偶之一方為中華民國國民者
    ，依中華民國法律，100 年5 月26日施行前涉外民事法律適
    用法第14條定有明文。兩造之離婚事件，夫即原告為中華民
    國國民，被告即妻為印尼國人民，有原告提出之戶籍謄本可
    按，依上開規定，本件離婚之原因適用中華民國法律，先予
    敘明。
乙、實體方面：
一、原告主張之意旨：被告為印尼籍人，兩造於92年9 月23日在
    印尼結婚，婚後被告來臺與原告共同生活，並於93年2 月20
    日辦理結婚登記，然被告於來台未久約93年3 、4 月間即離
    家失蹤，不知去向，原告當時並曾向警局之外事單位申報被
    告失蹤，惟未將相關資料保存，迄今仍無被告之音訊，被告
    顯已構成惡意遺棄，且兩造分居至今有6 年之久，婚姻已生
    嚴重破綻，難以維持共同生活，為此爰依民法第1052條第1
    項第5 款、第2 項之規定請求准予離婚。
二、被告方面：被告經合法通知，未於言詞辯論期日到場，亦未
    提出書狀作何聲明或陳述。
三、經查，兩造於92年9 月23日在印尼結婚，於93年2 月20日在
    台灣辦理結婚登記，現婚姻關係仍存續中一節，已據原告提
    出戶籍謄本為證，暨有新北市板橋區戶政事務所以100 年3
    月10日新北板戶字第100002702 號函檢送之兩造結婚登記申
    請書暨相關文件存卷可參。另原告主張被告婚後來臺與原告
    共同生活未久，旋即失蹤，迄今仍無被告音訊，兩造分居已
    有6 年之事實，已據證人即原告母親于葉完妹到庭證述：原
    告跟我說要結婚，原告是去印尼跟被告結婚，原告先回來沒
    多久後被告才來臺灣，當時原告還去接被告來臺灣，來臺灣
    後被告有住在我家，但當時我看他沒帶什麼東西來，我就猜
    他可能不會待很久，而且我們家又沒錢，被告住沒幾天，當
    時我也去上班，某一天回家就沒有看到被告，原告說被告有
    提到要去工作，被告中文不是很好，所以我很少跟他講話，
    被告在家住的這幾天有跟原告睡在一起，並沒有看到他們有
    吵架這種情形，被告離開連東西都拿走，原告有去找被告，
    原告有去桃園找被告，沒有找到被告，之後就沒有見到被告
    ，原告也有去找仲介公司，仲介公司建議原告報失蹤，報失
    蹤後到目前為止被告仍然沒有出現，被告離家很久了等語（
    參100 年2 月24日言詞辯論筆錄），又被告於93年3 月4日
    入境後，迄今無再出境之紀錄，此有內政部入出國及移民署
    100 年2 月25日移署資處純字第1000028510號函檢送之被告
    入出國日期紀錄可憑，另被告僅於89年、93年曾向外交部領
    事事務局申請簽證，其後無再申請簽證之相關資料乙情，亦
    有該局100 年3 月21日領二字第1005112457號函可考，顯示
    被告雖仍在國內而無出境，但自93年3 月4 日後卻無任何延
    長居留之申請，顯已逾期居留。是本件被告雖經合法通知而
    未到庭，然本院依上揭事證判斷之結果，已堪認原告之主張
    應屬真正，洵足採信。
四、按第1052條第2 項規定：「有前項以外之重大事由，難以維
    持婚姻者，夫妻之一方，得請求離婚」。即夫妻一方之事由
    ，雖不備同條第一項所列各款之要件，祇須按其事由之情節
    ，在客觀上，確屬難以維持婚姻生活者，亦在得請求裁判離
    婚之列。此項規定係為因應實際需要所增設，倘認婚姻已生
    破綻而無回復之希望，則應許其裁判離婚；而婚姻是否已生
    破綻而無回復之希望須依客觀的標準，即難以維持婚姻之事
    實，是否已達於倘處於同一境況，任何人均將喪失維持婚姻
    意欲之程度以決之。又婚姻為兩性為永續經營共同生活而結
    合構成之夫妻共同生活體，此共同生活體，不但立即成為一
    「家」，甚且在將來應負起保護養育其子女之義務。為謀夫
    妻相愛，夫妻共同生活體之幸福運營，自須一家和好，夫妻
    互相以誠相待，且因婚姻關係成立，夫妻須營共同生活，夫
    妻雙方即互負有同居之義務，此為民法第1001條所明定，更
    為婚姻本質之當然效果，是同居義務，既為婚姻關係之本質
    的義務，故在婚姻關係存續中，即自結婚時起，以至婚姻關
    係消滅時止，應一直繼續存在，倘夫妻間無正當理由，而事
    實上處於分居之狀態，自與婚姻關係之本質有悖，如分居繼
    續達一定時限，依社會通念認其時間非短時，自堪認此一分
    居事實對夫妻婚姻關係產生重大之閒隙，而可認屬重大事由
    。執此以觀，被告於93年3 月4 日雖曾來臺與原告共同生活
    ，但與原告共同生活未久，旋即失蹤，迄今音訊全無，業如
    前述，是自93年3 、4 月起迄今，兩造實際上處於分居狀態
    ，且一分居距今已有7 年，均無行共同生活，此期間依社會
    通念非一短時間，堪認此一分居之事實於兩造之婚姻關係產
    生重大之閒隙，且被告於離家後即失蹤，對原告全無聯絡，
    未見曾有修復兩人感情之舉措，對於兩造之婚姻生活亦足以
    造成破綻，嚴重危及兩造婚姻共同生活之維繫。再參以原告
    起訴請求離婚，其態度堅決，被告則音訊全無，益見兩造已
    喪失維持婚姻之意欲，足認兩造間之婚姻關係所生破綻已深
    ，難以期待其回復，且該事由並非應由原告一方所負責。
五、綜上所述，兩造自93年3 、4 月間被告離家失蹤後，已有7
    年期間不曾共同生活，亦未見兩造曾有修復兩人感情之舉措
    ，足認雙方均無意願再繼續此段婚姻關係，此顯與婚姻係一
    男一女之兩性結合，以組織家庭，共同生活為目的之宗旨相
    違背，則兩造間之婚姻既已生破綻而顯無回復之希望，且此
    非可歸責於原告，從而原告依民法第1052條第2 項之規定訴
    請裁判離婚，洵屬正當，應予准許。又本件既經判准離婚，
    原告另依民法第1052條第1 項第5 款訴請離婚部分，本院即
    無庸再為審酌，附此敘明。
六、訴訟費用裁判之依據：民事訴訟法第78條。
中    華    民    國    100   年    6   月    30    日
                      家事法庭  法  官  邱景芬
以上正本係照原本作成。
如對本判決上訴，須於判決送達後20日之不變期間內，向本院提
出上訴狀。如委任律師提起上訴者，應一併繳納上訴審裁判費。
中    華    民    國   100    年    6     月    30    日
                                書記官  高小婷